臺灣板橋地方法院刑事判決　　　　　　　　　　　　　九十一年度易字第九九六號
　　公　訴　人　臺灣板橋地方法院檢察署檢察官
　　被　　　告　戊○○　男四十.
右列被告因著作權法案件，經檢察官提起公訴（九十年度偵字第一二六六五號），本
院判決如左：
    主  文
戊○○連續擅自以出租之方法，侵害他人之著作財產權，處有期徒刑肆月，如易科罰
金，以參佰元折算壹日。扣案如附表所示「落跑雞」、「內神外鬼」、「斷頭谷」、
「殺戮戰警」、「不可能任務２」、「浩劫重生」、「門當父不對」光碟影片共柒片
及中文字幕匣捌個，均沒收。
    事  實
一、戊○○係設於臺北縣永和市○○路七四六號「高感度影音連鎖店」之負責人，專
    營數位影音光碟片之租售業務，其明知片名為「落跑雞」、「內神外鬼」、「斷
    頭谷」、「殺戮戰警」、「不可能任務２」、「浩劫重生」、「門當父不對」（
    起訴書誤載為門當戶不對）及「浪漫醫師」（光碟片已毀損，僅餘中文字幕匣壹
    個）等影音光碟片（ＤＶＤ），係如附表所示美國環球影片公司（下稱環球公司
    ）、美國派拉蒙影片公司（下稱派拉蒙公司）、Initial Entertainment Group
    等公司享有著作權之視聽著作，在全球分六個區域發行，台灣係屬第三區，台灣
    地區業已授權協和國際多媒體股份有限公司（下稱協和公司）在臺灣地區獨家享
    有視聽著作權之重製權、出租權、公開上映權、公開播送權、翻譯改作權等著作
    財產權，竟意圖出租營利，基於概括之犯意，未經著作財產權人協和公司同意授
    權，於民國（下同）八十九年不詳時間至九十年初某日，自美國、香港及新加坡
    等地，平行輸入為我著作權法第八十七條所禁止如附表所示之ＤＶＤ光碟影片，
    並向不詳廠商購入未經協和公司授權翻譯，侵害協和公司翻譯改作權之中文字幕
    匣後，旋即自九十年二、三月間某日起，連續在上址店內，以每部（連同中文字
    幕匣）租金新台幣（下同）二十五元至一百元不等之價格，出租予不特定之顧客
    觀賞，侵害協和公司之著作財產權。嗣於九十年六月六日十五時三十分許，為警
    持搜索票在上址查獲，並扣得上開光碟七片（其中浪漫醫師光碟影片已毀損，未
    扣案）、及上開光碟片之中文字幕匣八個（含浪漫醫師中文字幕匣一個）。
二、案經協和公司訴由臺北縣政府警察局永和分局報請台灣板橋檢察署檢察官偵查起
    訴。
    理  由
一、訊據被告戊○○固坦承有於右揭時地陳列出租系爭光碟影片片予不特定顧客觀覽
    之事實不諱，然矢口否認有違反著作權法之犯行，辯稱：該八部光碟片均係平行
    輸入之原版著作物，均屬合法輸入真品，且依第一次販售原則，不須經著作財產
    權人之同意即可輸入，且依著作權法第六十條規定，伊自可合法出租。又字幕匣
    部分，於著作權法中根本無翻譯改作權，故此部分亦無侵害告訴人之翻譯改作權
    。告訴人僅係授權之利用人，並非著作財產權人，其提起本件告訴，自非合法云
    云，經查：
（一）按著作權之授權利用，有專屬授權與非專屬授權之分。非專屬授權，著作財產
      權得授權多人，不受限制；專屬授權，則係獨占之許諾，著作財產權人不得再
      就同一權利更授權第三人使用，甚至授權人自己亦不得使用該權利。專屬授權
      之被授權人於其被授權之範圍內既獨占利用著作財產權，則其權利之被侵害與
      原著作財產權人之權利被侵害，並無不同，自係犯罪之直接被害人，而得依法
      提起告訴或自訴。（最高法院八十六年台上字第三六一二號、八十六年台非字
      第一一四號判決參照）本件附表所示之視聽著作，係美國派拉蒙公司、夢工廠
      （往來公司為環球影片公司）、Initial Entertainment Group等公司享有著
      作權，並於附表所示之時間將該該視聽著作之重製權、出租權、公開上映權、
      公開播送權及翻譯改作權等著作財產權專屬授權予協和公司為中華民國台灣地
      區之碟影片等獨家代理商，派拉蒙公司授權期限自西元二００一年二月一日至
      西元二００二年一月三十一日止，夢工場（環球公司）授權期限自二００一年
      四月二十四日起，Initial Entertainment Group公司授權期限自九十年二月
      六日起，按合約授予協和公司在台灣地區之獨家權利包括重製、銷售、出租錄
      影節目帶、雷射影碟、影音光碟及經銷此類影碟以供家庭觀賞，有該派拉蒙公
      司及夢工場（環球公司）、Initial Entertainment Group等公司英文授權書
      並經我國駐洛杉磯台北經濟文化辦事處驗證及中文譯本在卷可憑，而上開碟影
      片業經行政院新聞局錄影節目審查合格，有該局審查合格證明書影本八紙附卷
      、並有協和公司之公司執照、營利事業登記證可佐。是協和公司就附表所示之
      影片在台灣地區自享有重製權、出租權、公開上映權、公開播送權及翻譯改作
      權等著作財產權。又著作人、著作權人及其受讓人或取得其專有權利之人，在
      締約各方領域內符合非前項所排除之程序要件時，應有權就本協定所賦予之權
      利之執行，於各該領域內依該領域之法令，提起著作權侵害之訴訟程序，及獲
      得刑事或海關之有效執行。」北美事務協調委員會與美國在台協會著作權保護
      協定第四條第三項定有明文。告訴人協和公司就前開著作既已取得在台灣地區
      之重製、銷售、出租及經銷等著作專有權利，揆諸上開協定，其應屬該協定第
      四條第三項所謂之「取得其專有權利之人」，依該協定之約定，告訴人應有提
      起本件違反著作權法告訴之權限，合先敘明。
（二）被告戊○○係上址「高感度影音連鎖店」負責人，其將上開扣案光碟影片，自
      九十年二、三月間某日起，連續在上址店內，以每部（連同中文字幕匣）租金
      新台幣（下同）二十五元至一百元不等之價格，出租予不特定之顧客觀賞之事
      實，業據被告戊○○於本院訊問時坦承不諱，核與證人即受僱於戊○○之不知
      情店員乙○○於警訊及本院訊問時證述之情節相符，並經告訴代理人庚○、丁○○、黃小菁分別警訊、偵查及本院訊問時指述在卷，復有高感度影音連鎖店
      之廣告單影本一紙附卷及如附表所示光碟影片七片及中文字幕匣八個扣案可稽
      ，被告確有擅自出租上開扣案光碟影片供人觀覽之行為，要堪認定。
（三）按未經著作財產權人同意而輸入著作原件或其重製物者，除有著作權法第八十
      七條之一第一項所列一至五款情形外，依著作權法第八十七條規定，視為侵害
      著作權或製版權，此乃著作權法於八十二年四月二十四日經總統令修正公布生
      效該法第八十七條文，所謂之「禁止真品平行輸入」規定。是未經著作財產權
      人同意而輸入著作原件或其重製物，既視為侵害著作權，而應對該輸入者，依
      該規定處罰。即該違反上開「禁止真品平行輸入」規定之物品，於輸入者違法
      輸入後，依該條修正精神觀之，於適用「禁止真品平行輸入」法域之我國，仍
      屬侵害著作財產權之物品，要屬當然之解釋。蓋未獲著作財產權人同意而平行
      輸入真品，既為我著作權法第八十七條所禁止，顯見此種真品，於我國法域內
      ，並不能與著作權法第六十條規定，所謂之合法著作重製物相提並論。即著作
      權法第六十條規定之合法著作之重製物，並不包含著作權法第八十七條規定違
      反「禁止真品平行輸入」之物品。本件如附表所示扣案光碟影片係屬真品，為
      被告與告訴人所不否認，雖證人張景沛到庭證稱：伊曾每年都會出國，去年去
      了香港兩次，美國一次。在香港買的片子比較多，交給被告的片子有三、四片
      ，片名不記得了。是向被告換點數，不是賣給他等語（見本院九十一年六月二
      十六日訊問筆錄），證人甲○○既無法記得片名，則無證據證明被告擅自出租
      之上開光碟影片係其合法輸入；且參諸被告於偵查中供稱：「我是合法的，我
      被查扣之物都是我由美國、香港、新加坡進口之原版片，不是我自己盜拷的，
      而且我是以真品平行方式取得該合法品」等語（見偵查卷第五十頁背面），已
      自承扣案光碟影片係其自行輸入，然於本院訊問時則改稱係證人甲○○、己○○、丙○○等人自國外購入云云，然查：被告於九十一年五月二十七日所提出
      之答辯狀上所稱證人甲○○自國外所購入之日期均為九十年四月十二日、己○○所購入之日期為八十九年十一月二十八日及同年十二月十五日，有該答辯狀
      所附證人明細表在卷可資佐證，經本院依職權調閱甲○○、己○○二人之入出
      境查詢作業，甲○○在九十年四月十二日並未出國，而己○○於八十九年十一
      月二十八日至同年十二月十五日止，亦無出境紀錄，有其二人之入出境查詢結
      果二份在卷可按，至證人丙○○經按址傳訊，並無丙○○其人住於該處，有經
      郵政機關退回之本院郵務送達公文封附卷可查，顯見證人甲○○所述其輸入光
      碟影片與被告換點，核與被告偵查中所述係由被告自行輸入之情節不同，且被
      告所指購入光碟影片日期，證人甲○○、己○○均無出境紀錄，是證人甲○○
      所為證詞，應非真實，復無證據足以證明證人有被告所指於購入日期購入扣案
      光碟影片之事實，被告事後所辯係證人甲○○等人自美國等地所合法購入云云
      ，應係事後卸責之詞，不足採信，應以被告於偵查中供承係其自行輸入等語，
      為真實可採。故該查扣之光碟影片係被告分別自行自美國、香港、新加坡等地
      ，未經著作財產權人之授權擅自輸入，要堪認定。被告復無法提出證據證明扣
      案光碟影片，係屬入境人員行李之一部分，及為供輸入者個人非散布之利用，
      故扣案如附表所示之光碟影片，並無證據足證合於著作權法第八十七條之一「
      為供輸入者個人非散布之利用，可輸入（進口）任何著作，每次每一著作以一
      份為限」、「屬入境人員行李之一部分，可輸入（進口）任何著作，每次每一
      著作以一份為限」之規定，揆諸上開說明，扣案附表所示之光碟影片並非合法
      輸入之真品，視為侵害著作權，應屬侵害著作權之物。被告辯稱係合法輸入，
      並未侵害著作權云云，不足採信。
（四）協和公司就附表所示之光碟影片專有翻譯改作權，已如前述，且被告於出租附
      表所示光碟影片同時附有中文字幕匣，亦經被告供明在卷，並有高感度影音連
      鎖網站於九十年十二月二十四日載明本公司的ＤＴＳ音效的片子相當多，因本
      公司專供美、加一區的ＤＶＤ，故幾乎每隻片子都需要字匣等語，有該網頁附
      於本院卷可參，被告亦坦承該網頁係其公司所上網刊載，顯見被告於出租附表
      所示光碟影片時，亦將該中文字幕匣一併出租。是被告明知他人未經協和公司
      之授權擅自翻譯之中文字幕匣係侵害著作權之物，而為出租，其有侵害協和公
      司之翻譯改作權，亦堪認定。
（五）被告雖辯稱依第一次銷售原則，著作權人之權利已耗盡，其自得輸入並予出租
      云云，然查，「第一次銷售原則（Ｆｉｒｓｔ  Ｓａｌｅ  Ｄｏｃｔｒｉｎｅ
      ）」係指著作之原件或其複製品，第一次合法賣出，著作權人之權利即已耗盡
      ，著作權人不能再對賣出之複製品，禁止他人出借、出租或出售。惟此原則並
      非毫無限制，故學說上有兩說，其一認為「第一次銷售原則」係通用於全世界
      ，並無限制；另一說則認為「第一次銷售原則」係採屬地主義，僅在當地國有
      效。凡承認輸入權，而不允許著作可以「平行輸入」之國家，均認「第一次銷
      售原則」採屬地主義，僅在該國領域內有效，並不能擴及於國際。而依我國著
      作權法第八十七條第四款之規定，我國法固承認著作權人有「輸入權」，而不
      允許著作可以「平行輸入」。故依上開第二學說（「第一次銷售原則」採屬地
      主義）之說明，我國著作權法第六十條的「第一次銷售原則」的規定，並不能
      擴及於國際。故被告擅自輸入之光碟影片，並無「第一次銷售原則」之適用，
      應視為侵害著作權之物，其明知如附表所示光碟影片，未經著作財產權人派拉
      蒙公司及環球公司或獨家代理商即告訴人協和公司同意，而就上開光碟影片於
      台灣地區予以任意出租牟利，自屬侵害告訴人於專屬授權內之實質著作財產權
      。被告所辯，均屬推諉卸責之詞，核無足採。其擅自以出租不特定人牟利而侵
      害他人之著作財產權事證明確，犯行堪以認定。
二、按合法著作重製物之所有人，得出租該重製物，著作權法第六十條固定有明文。
    惟此一規定適用之範圍，限於「合法」重製物之所有人為限，如著作重製物所有
    人取得者，非合法之重製物，即無該條之適用，已如前述。又未經著作財產權人
    同意而輸入著作原件或其重製物者，除有著作權法第八十七條之一第一項所列各
    款情形外，視為侵害著作權；又明知為侵害著作權之物而散布或意圖散布而陳列
    或持有或意圖營利而交付者，亦視為侵害著作權，著作權法第八十七條第二、四
    款定有明文。則未經著作財產權人同意而輸入之著作重製物，除有著作權法第八
    十七條之一第一項各款所列情形外，視為侵害著作權，應依法處罰，該著作重製
    物即為侵害著作權之違法物品。核被告戊○○出租附表所示之光碟影片（含中文
    字幕匣）予不特定之顧客觀覽，所為係犯著作權法第九十二條之擅自以出租方法
    侵害他人著作財產權罪及同法第九十三條第三款、第八十七條第二款之以「明知
    為侵害著作權之物而散布」之方法侵害他人著作權罪。又被告明知扣案字幕匣，
    係他人未經協和公司授權擅自翻譯，侵害協和公司翻譯改作權之物，仍為出租附
    表所示之光碟影片而予附隨出租，乃係明知為侵害著作權之物而散布，應依著作
    權法第九十三條第三款之規定論罪。被告所犯上開二罪，係一行為觸犯數罪名，
    為想像競合犯，應從一重著作權法第九十二條之罪處斷。又其先後多次擅自以出
    租方法侵害他人著作財產權犯行，時間緊接，所犯構成要件相同，顯係基於概括
    犯意反覆為之，為連續犯，應依法論以一罪，並加重其刑。爰審酌被告係經營視
    聽連鎖店，自應體認智慧財產權之保護已成世界共同潮流趨勢，及我國政府保護
    智慧產物之決心，竟不知對他人之智慧財產權予以尊重，及查扣侵害告訴人之視
    聽著作光碟影片共計七片（中文字幕匣八個），其出租期間非長，所得非鉅，犯
    後復飾詞卸責，迄未表示悔意等一切情狀，量處如主文所示之刑，並諭知易科罰
    金折算標準，以示懲儆。
三、扣案如附表所示之「落跑雞」」等光碟影片（均含中文字幕匣各一個）共計七片
    ，及「浪漫醫師」（已毀損，未扣案）光碟影片之中文字幕匣一個，均係被告所
    有，業據被告供明在卷，且為其供本件犯罪所用之物，均應依刑法第三十八條第
    一項第二款之規定，予以宣告沒收。
據上論斷，應依刑事訴訟法第二百九十九條第一項前段，著作權法第九十二條、第九
十三條第三款，刑法第十一條前段、第五十六條、第五十五條、第四十一條第一項前
段、第三十八條第一項第二款，罰金罰鍰提高標準條例第二條，判決如主文。
本案經檢察官魏正杰到庭執行職務。
中      華    民      國    九十一    年      十      月      九      日
                                  臺灣板橋地方法院刑事第五庭
                                        法  官  林  錫  凱
右正本證明與原本無異。
如不服本判決，應於判決送達後十日內，向本院提出上訴狀。
                                        書記官  林  兆  嘉
中      華      民      國    九十一    年      十      月      九      日
附錄本判決論罪科刑法條：
著作權法第九十二條
擅自以公開口述、公開播送、公開上映、公開演出、公開展示、改作、編輯或出租之
方法侵害他人之著作財產權者，處三年以下有期徒刑，得併科新台幣十五萬元以下罰
金。
著作權法第九十三條
有下列情形之一者，處二年以下有期徒刑，得併科新台幣十萬元以下罰金︰
一  侵害第十五條至第十七條規定之著作人格權者。
二  違反第七十條規定者。
三  以第八十七條各款方法之一侵害他人之著作權者。
著作權法第八十七條
有下列情形之一者，除本法另有規定外，視為侵害著作權或製版權︰
一  以侵害著作人名譽之方法利用其著作者。
二  明知為侵害著作權或製版權之物而散布或意圖散布而陳列或持有或意圖營利而交
    付者。
三  輸入未經著作財產權人或製版權人授權重製之重製物或製版物者。
四  未經著作財產權人同意而輸入著作原件或其重製物者。
五  明知係侵害電腦程式著作財產權之重製物而仍作為直接營利之使用者。
  附    表
 ┌──┬────────┬─────────┬──────────┐
 │編號│  片      名    │ 著作權人         │   備       註      │
 ├──┼────────┼─────────┼──────────┤
 │ 一 │落跑雞          │ 美國環球影片公司 │ 光碟影片一片及中文 │
 │    │                │                  │ 字幕匣一個         │
 ├──┼────────┼─────────┼──────────┤
 │ 二 │內神外鬼        │ 美國派拉蒙影片公 │  同       右       │
 │    │                │ 司               │                    │
 ├──┼────────┼─────────┼──────────┤
 │ 三 │斷頭谷          │ 美國派拉蒙影片公 │  同       右       │
 │    │                │ 司 │                    │
 ├──┼────────┼─────────┼──────────┤
 │ 四 │殺戮戰警        │ 美國派拉蒙影片公 │  同       右       │
 │    │                │ 司               │                    │
 ├──┼────────┼─────────┼──────────┤
 │ 五 │不可能任務２    │ 美國派拉蒙影片公 │  同       右       │
 │    │                │ 司               │                    │
 ├──┼────────┼─────────┼──────────┤
 │ 六 │浩劫重生        │ 美國環球影片公司 │  同       右       │
 │    │                │                  │                    │
 ├──┼────────┼─────────┼──────────┤
 │ 七 │門當父不對      │ 美國環球影片公司 │  同       右       │
 │    │                │                  │                    │
 ├──┼────────┼─────────┼──────────┤
 │八 │浪漫醫生        │Initial Entertainm│  中文字幕匣一個    │
 │    │                │ent Group         │                    │
 │    │                │                  │                    │
 └──┴────────┴─────────┴──────────┘
